臺灣新竹地方法院民事簡易判決
111年度竹北簡字第87號
原      告  許舒青  
訴訟代理人  吳存富律師
            黃韋儒律師
被      告  富源藝術家二期管理委員會

法定代理人  林瑋珊  
訴訟代理人  林建平律師
上列當事人間請求損害賠償等事件，本院於民國111年4月25日辯
論終結，判決如下：
　　主　　　文
原告之訴及假執行之聲請均駁回。
訴訟費用由原告負擔。
　　事實及理由
壹、程序方面：
　　按當事人喪失訴訟能力或法定代理人死亡或其代理權消滅者
    ，訴訟程序在有法定代理人或取得訴訟能力之本人承受其訴
    訟以前當然停止；第168條至第172條及前條所定之承受訴訟
    人，於得為承受時，應即為承受之聲明，民事訴訟法第170
    條、第175條第1項分別定有明文。查被告於原告提起本件訴
    訟時，其法定代理人原為陳岱樺（見本院卷第9、75頁），
    嗣於本件訴訟程序進行期間之民國111年1月1日起，被告管
    理委員會之主任委員經改選變更為林瑋珊，並經被告具狀聲
    明承受訴訟（見本院卷第199頁），核與上揭規定相符，應
    予准許，合先敘明。
貳、實體方面：
一、原告主張：
　㈠原告為「富源藝術家二期」社區（下稱系爭社區）門牌號碼
    新竹縣○○市○○○街00號2樓房屋（下稱系爭2樓房屋）所有權
    人，被告則為系爭社區之管理委員會。又系爭2樓房屋陽台
    之管路，與系爭社區1樓公共設施健身房之冷氣排水管，皆
    為系爭社區之雨水排水共管。而於110年8月4日，系爭社區1
    樓公共設施健身房發生雨水溢流出至健身房之情形，當日系
    爭2樓房屋陽台之雨水排水孔亦有溢流水至系爭2樓房屋室內
    ，進而導致系爭2樓房屋室內包括廚房、臥室等木地板因泡
    水而嚴重受損，經評估修繕費用為新臺幣（下同）171,911
    元，因上述漏水情事可歸責於被告，且屬社區共用管路部分
    ，依公寓大廈管理條例第10條第2項、第36條第2款規定，被
    告應負修繕、管理及維護責任，故上開回復原狀所必要之費
    用，自應由被告負擔。詎原告多次向被告請求支付上開修繕
    費用，被告均置之不理，為此爰依民法第184條第1項前段、
    第191條第1項本文及第213條第1項、第3項規定，請求被告
    給付上開修繕費用。
　㈡而依系爭社區管理規約第28條，其中明確記載被告就公共基
    金、管理費之管理及運用，應使用於排水設備之管理，絕非
    被告所言因公共管線深埋於地底下，即無維護義務，否則系
    爭社區幾乎所有公共管線均埋於牆壁、土地下方，依被告邏
    輯，該等管線被告均無負擔管理責任，是被告所辯，應非可
    採。
　㈢又系爭2樓房屋陽台溢水之原因，確實為被告怠為管理所致，
    蓋因系爭社區1樓公共設施健身房之冷氣排水管，與系爭2樓
    房屋陽台之地面排水管，確實為系爭社區D棟大樓之共管，
    上開事實於系爭社區1樓藍圖中均可得知，而該社區1樓藍圖
    ，屬於系爭社區全體住戶均可輕易取得查知之資料。其中因
    系爭社區1樓公共設施健身房溢水，會導致系爭2樓房屋溢水
    之情形，亦經系爭社區其中一位住戶即訴外人沈建男，取得
    上開藍圖後，向被告告知上開共管之事實，然系爭社區歷年
    來均僅針對健身房部分進行簡易修繕，而未請廠商確實按照
    社區藍圖共管檢查至該健身房延伸之管道。孰料被告怠於管
    理維護，直至110年系爭社區1樓公共設施健身房再次溢水，
    並導致系爭2樓房屋陽台溢水，是被告於本件訴訟中抗辯其
    並無欠缺一般具有相當知識經驗且謹慎理性之人之注意程度
    等節，顯非可採。
　㈣另參照系爭社區大樓1樓建築圖標示之位置，與系爭2樓房屋
    建築圖前陽台之地面排水管位置相符，是被告辯稱系爭2樓
    房屋並非直接位於健身房上方，僅屬混淆視聽，自不可採。
    再者，參照系爭2樓房屋頂樓相對應位置，可見除中間樓梯
    位置外，由左至右共有兩個排水孔，其中第二個排水孔位置
    ，即為系爭2樓房屋所在位置，此即為前開沈建男所述系爭
    社區1樓公共設施健身房與系爭2樓房屋共管之結論所在。
　㈤再者，被告早於110年8月間第一次例行性會議，其中第3項議
    題中表明系爭2樓房屋淹水一事經反應後，不同領域專家告
    訴被告主任委員一定要做處理，若未處理，再次發生時被告
    恐有責任等語。則被告於反應後即受專家告知此部分屬被告
    之責任導致原告受損，竟又於本件訴訟中更迭其詞，表示受
    損原因不明，可見其所辯屬狡辯之詞，洵不可採。
　㈥而被告所辯之強降雨現象，係發生於新竹市，與本件系爭社
    區位於新竹縣竹北市相比，距離相差甚遠，自無法據以佐證
    被告抗辯之內容。至被告抗辯購買大樓2、3樓之住戶，會有
    較多管線問題等節，亦僅為推論、假設之抗辯方式，顯非可
    採。
　㈦又被告辯稱原告拒絕被告檢查系爭2樓房屋支管等語，惟當日
    兩造係在討論是否要進入系爭2樓房屋陽台清洗管線問題，
    並非原告直接拒絕被告進入原告家中確認，實際上早於110
    年8月7日時，原告配偶即於系爭社區共同之通訊軟體LINE對
    話群組（下稱系爭社區LINE群組）中向被告前任主任委員表
    示可以進入原告家中查看泡水情形，故被告辯稱原告拒絕被
    告檢查等語，顯非事實。
　㈧綜上，爰聲明：
　⒈被告應給付原告171,911元，及自起訴狀繕本送達翌日起至清
    償日止，按年息百分之5計算之利息。
　⒉訴訟費用由被告負擔。
　⒊願供擔保，請准宣告假執行。
二、被告則以：
　㈠依公寓大廈管理條例第10條第2項規定，被告僅負責系爭社區
    共用部分、約定共用部分之修繕、管理及維護，惟原告請求
    系爭2樓房屋修繕費用屬專用部分，自非屬於公共基金使用
    之範圍。而原告稱於110年8月4日因大雨，系爭2樓房屋陽台
    之排水孔溢流水至系爭2樓房屋室內，導致系爭2樓房屋室內
    木地板泡水受損，經原告向被告通報，稱其陽台有上開溢流
    水之情形，被告即已委託專業之大樓管線清潔公司前來系爭
    社區查看，經清潔公司以內視鏡勘查原告所稱之排水公共管
    線是否有異常，並未發現原告所稱之排水共管線阻塞之情。
    另經清潔公司告知，排水共管線末端有部分變形，該變形部
    分深埋於地底1公尺以下，應係當初蓋屋時之管線即有變形
    ，經清潔公司建議予以更換，被告亦聽從建議予以開挖更換
    ，並支出更換費用25,000元。是該部分地底管線有所變形，
    且深埋於地底下1公尺，不可能係於埋設後受擠壓所致，其
    情節殊難想像，應為原始之公共管線即係如此，非屬公共管
    線之自然耗損，且系爭社區管理委員會係由區分所有權人選
    任部分住戶擔任管理委員所組成之團體，其成員僅為一般住
    戶，並非特別選任就營建設計、管理、水電設施修繕等事項
    具有專業智識、能力之人組成，則系爭社區經原告反應家中
    淹水後，被告即委請專業之大樓管線清潔公司進行修繕，堪
    認被告於本件之處置並無欠缺一般具有相當知識經驗且謹慎
    理性之人之注意程度，則被告之行為不能認為有怠於注意之
    過失。
　㈡系爭2樓房屋淹水之原因，可能為系爭2樓房屋支管問題，蓋
    並非所有管線均屬公共管線，且於原告稱系爭2樓房屋淹水
    後，被告已委請大樓管線清潔公司前來系爭社區查看，當時
    被告請原告就系爭2樓房屋之支管一併檢查，卻遭原告予以
    拒絕，故是否為系爭2樓房屋支管問題，不得而知。再者，
    淹水問題亦有可能係排水口有阻塞、建物設計管線瑕疵，或
    當日雨勢過大等原因多端，此究非可歸責於被告。至原告主
    張其曾同意被告進入家中查看泡水情形等語，惟觀原告所提
    出之系爭社區LINE群組內容，雙方並無交集，且被告前任主
    任委員陳岱樺亦非專業人員，嗣後並未進入系爭2樓房屋查
    看，是被告方於其後在系爭社區LINE群組中聘請專業清潔公
    司前來勘查及清潔，卻遭原告悍然拒絕，可見前述原告稱可
    進屋查看等語，顯非真意。
　㈢據被告瞭解系爭2樓房屋亦曾發生淹水，亦即系爭2樓房屋曾
    有淹水紀錄，事後原告於系爭2樓房屋陽台外牆鑿洞排水，
    可見原告於前次淹水時並未稱係被告之責任，而此次再次淹
    水，卻怪罪於被告，是原告淹水之原因是否與前次相同，是
    否為系爭2樓房屋，均不得而知，然無論如何，此均為原告
    應負舉證責任。
　㈣原告主張被告應依民法第184條第1項規定負損害賠償責任，
    為被告所否認，是依民法第277條第1項規定，原告應就侵權
    行為成立之利己事實負舉證責任，於被告之可歸責性部分，
    原告應證明被告就公共管線之管理、維護、修繕欠缺善良管
    理人之注意程度等利己事實，負舉證責任。又原告僅係大篇
    幅描述系爭社區1樓公共設施健身房曾有淹水，然縱使系爭
    社區1樓公共設施健身房曾有淹水，亦不表示會導致系爭2樓
    房屋於110年8月4日淹水，且系爭2樓房屋位於2樓，其正下
    方並非1樓健身房，是系爭社區1樓公共設施健身房淹水原因
    與系爭2樓房屋原因是否相同，不得而知，如原告主張系爭
    社區1樓公共設施健身房淹水原因與系爭2樓房屋淹水原因相
    同，除須舉證二者淹水原因相同外，仍須舉證淹水原因可歸
    責於被告。
　㈤而原告稱系爭社區藍圖屬於社區所有住戶可輕易取得查知之
    資料，惟淹水原因與是否有藍圖並無關聯性，且原告所主張
    淹水原因為管線阻塞，亦無需調取藍圖，況原告所稱調取藍
    圖係要證明建物設計管線上有瑕疵？且原告所提出之藍圖照
    片甚為模糊，亦不知其所謂管線究為何指？是所稱調取藍圖
    與修繕漏水有何因果關係？縱原告將系爭2樓房屋陽台地面
    之排水管、系爭社區大樓共管、系爭社區1樓公共設施健身
    房之排水管予以標明，然就1樓平面圖與2樓平面圖如何銜接
    ，難由原告之文字說明看出，故上開圖說亦難看出系爭2樓
    房屋陽台地面之排水管、系爭社區大樓共管及系爭社區1樓
    公共設施健身房冷氣排水管，均為共管，況上開管路縱屬相
    通，亦非可得出系爭2樓淹水可歸責於被告之結論。
　㈥又原告主張110年8月4日因雨，致系爭2樓房屋陽台之排水孔
    溢流水至系爭2樓房屋室內，進而導致系爭2樓房屋室內包括
    廚房、臥室等木地板因泡水而嚴重受損，惟當日新竹地區下
    強降雨，新竹多處地段均淹水，而系爭2樓房屋位於系爭社
    區大樓管線轉折處，水溝淹水而有排水宣洩不及，導致大雨
    灌至系爭2樓房屋，此屬大樓管線設計問題，非屬被告管理
    之問題。
　㈦另原告稱系爭社區1樓公共設施健身房於105、109年間有多次
    通管紀錄，然此恰好足以證明被告有盡到管理、維護責任，
    被告均有聘請專業防水抓漏公司清理排水管，並非於淹水後
    置之不理，然漏水原因多端，縱為專業人士，亦不易判斷。
　㈧而原告所提社區住戶建議可能之方向，然該住戶並非專業防
    水抓漏公司，亦未實際勘查系爭社區全部管線，且該等住戶
    亦不知系爭2樓房屋實際淹水之原因為何，僅係建議通管方
    式，自不得以該等建議，認原告已盡到舉證責任。
　㈨原告復主張系爭2樓房屋室內包括廚房、臥室等木地板因泡水
    而嚴重受損，經評估修繕費用為171,911元等語，惟當日原
    告家中淹水情形如何，原告有無予以防止，被告均不得而知
    ，是原告就系爭2樓房屋室內淹水一事，亦應負與有過失之
    責任。且系爭2樓房屋出租他人多年，原有之木板亦應使用
    多年而有耗損，況究竟哪一片木板係因淹水受損，如有損害
    亦應一片更換一片，然原告所主張係廚房及3間臥室之全部
    地板拆除更換，並藉以更換為高級材質之木地板，顯非合理
    ，當亦應由原告就損害額負舉證責任。
　㈩綜上，爰答辯聲明：
　⒈原告之訴駁回。
　⒉訴訟費用由原告負擔。
　⒊如受不利判決，願供擔保請准宣告免為假執行。
三、兩造不爭執事項：
　㈠原告為系爭社區之系爭2樓房屋所有權人（見本院卷第19頁）
    。
　㈡110年8月4日中午12時30分許，系爭社區1樓之健身房因外面
    下大雨而大淹水（見本院卷第27頁）。
四、本件爭點：
　㈠原告主張系爭2樓房屋陽台管路與系爭社區1樓公共設施健身
    房冷氣排水管皆為系爭社區雨水排水之共管，是否可採？
　㈡原告主張被告維護系爭社區共管上有疏失，導致共管排水功
    能異常，致原告所有之系爭2樓房屋陽台之雨水排水孔於110
    年8月4日有溢流水至系爭2樓房屋室內，使系爭2樓房屋室內
    之木地板因泡水而受損，是否可採？
　㈢原告依公寓大廈管理條例第10條第2項、第36條第2款，民法
    第184條第1項前段、第191條第1項本文之規定，請求被告賠
    償損害是否有理？數額為何？
五、本院之判斷：
　㈠原告主張系爭2樓房屋陽台管路與系爭社區1樓公共設施健身
    房冷氣排水管皆為系爭社區雨水排水之共管，是否可採？
　⒈按當事人主張有利於己之事實者，就其事實有舉證之責任，
    民事訴訟法第277條本文定有明文。依該條規定之旨趣，主
    張權利存在之人，應就權利發生要件事實負舉證責任，如主
    張權利存在之人就該事實已負舉證之責，始由抗辯權利不存
    在之人就權利障礙、排除或消滅之要件事實負舉證之責，此
    乃舉證責任分配之一般原則。而本件原告主張系爭2樓房屋
    陽台管路與系爭社區1樓公共設施健身房冷氣排水管皆為系
    爭社區雨水排水之共管一事，為被告所否認，並辯稱系爭2
    樓房屋正下方並非系爭社區1樓公共設施健身房，是系爭2樓
    房屋陽台管路與系爭社區1樓公共設施健身房冷氣排水管並
    非共管等語，揆之上開舉證責任分配之說明，原告應就系爭
    2樓房屋陽台管路與系爭社區1樓公共設施健身房冷氣排水管
    皆為系爭社區雨水排水之共管等有利於己之事實，負舉證責
    任。
　⒉原告主張系爭2樓房屋陽台管路與系爭社區1樓公共設施健身
    房冷氣排水管皆為系爭社區雨水排水之共管一事，業據其提
    出系爭社區樓層平面圖為證（見本院卷第243至249頁）。茲
    就上開平面圖所示之管線配置，分述如下：
　⑴依系爭社區大樓1樓平面圖所示（見本院卷第243頁），其中
    央位置係坐落大樓之梯廳，依圖面位於梯廳上方位置之隔間
    則為健身房，又依該圖面其餘部分，均無其他劃設為健身房
    之空間，堪信上開1樓平面圖劃設健身房之位置，即為系爭
    社區1樓公共設施健身房所在之位置。又依1樓平面圖所示，
    系爭社區1樓公共設施健身房上方之牆面即為上方之大樓外
    牆，而觀上方大樓外牆由左至右，依序於大樓上方外牆左側
    牆角處、大樓上方外牆於健身房左側牆角處、大樓上方外牆
    於健身房右側牆角處、大樓上方外牆右側牆角處，合計4處
    記載「R.P21/2P.V.C」之文字，並於該處劃設指向右上方之
    箭頭，可知上開4處裝設有向上延伸之PVC管線。
　⑵又觀原告提出系爭社區大樓2樓平面圖（見本院卷第247頁）
    ，雖僅有拍攝該圖面之左上角位置，惟觀上開圖面右下方處
    劃設2處樓梯，且2樓梯之間設有平面空間等情，核與1樓平
    面圖所示梯廳之設計一致，可見上述位置即為1樓梯廳往上
    延伸之2樓梯廳位置。再觀2樓梯廳，依圖面左上方之空間，
    為劃設為2樓標示D部分住戶之住宅空間，其中D部分住宅依
    圖面上方所示之牆面，即為系爭社區大樓之外牆，該外牆處
    並設有1陽台空間，且觀上方大樓外牆由左至右，依序於大
    樓上方外牆左側牆角處、D部分住戶陽台處記載「R.P21/2P.
    V.C」之文字，並於該處劃設分別指向左下方及右上方之箭
    頭，可知上開2處裝設有分別向下及向上延伸之PVC管線。
　⑶再觀系爭社區大樓頂樓平面圖所示（見本院卷第249頁），其
    中央位置劃設2處樓梯，且2樓梯之間設有平面空間等情，核
    與1樓平面圖所示梯廳之設計一致，可見上述位置即為1樓梯
    廳往上延伸之頂樓梯廳位置。又依頂樓平面圖所示，系爭社
    區頂樓上方之牆面即為上方之大樓外牆，而觀上方大樓外牆
    由左至右，依序於大樓上方外牆左側牆角處、大樓上方外牆
    於中央偏左側、大樓上方外牆中央偏右側、大樓上方外牆右
    側牆角處，合計4處記載「R.P21/2P.V.C」之文字，並於該
    處劃設指向左下方之箭頭，可知上開4處裝設有向下延伸之P
    VC管線。
　⑷是本院綜參系爭社區大樓依平面圖所示上方外牆由左側數來
    第2支PVC管線之位置，於1樓係配置於健身房；於2樓係配置
    於D部分住戶陽台；於頂樓係配置於中央偏左側處，且健身
    房配置之PVC管線、D部分住戶陽台配置之PVC管線及頂樓中
    央偏左側配置之PVC管線，均位於系爭社區大樓梯廳之左上
    方位置，其相對位置均大致相符，且健身房之PVC管線為向
    上延伸；D部分住戶陽台之PVC管線則分別向下及向上延伸；
    頂樓中央偏左側之PVC管線則向下延伸，其PVC管線之走向亦
    屬合理，足見系爭大樓1樓健身房、2樓D部分住戶陽台、頂
    樓中央偏左側之PVC管線，為同一管線，且該PVC管線係自頂
    樓一路延伸至大樓1樓，亦堪信該部分管線係作為大樓雨水
    排水之用。
　⒊再參酌被告提出之系爭社區LINE群組對話內容：「（原告稱
    ）請問一下主委，清共管為什麼要進D2的陽台？我沒有要求
    管委會清D2私管的部分，我只有提過是清共管的部分」；「
    （被告稱）您支管不清嗎？那清洗共管以後，若日後您家陽
    台冒水，請別說共管有問題喔，謝謝」；「（原告稱）我只
    要求清共管、並無要求花管委會的錢清我個人的支管，謝謝
    」等語（見本院卷第217頁），依上開對話內容之意旨，係
    被告曾安排清理原告系爭2樓房屋陽台之管線，惟遭原告拒
    絕等情。是依上開對話內容，原告係以「D2」之代號描述系
    爭社區之系爭2樓房屋，且被告對此亦未提出反對之意見，
    佐以前開2樓平面圖就與1樓健身房共管之陽台處，係劃設為
    2樓D區，足認上述2樓D區之位置，即為系爭2樓房屋所在位
    置。
　⒋據此，綜參系爭大樓1樓健身房、2樓D部分住戶陽台、頂樓中
    央偏左側之PVC管線，既為同一管線，又該PVC管線係作為大
    樓雨水排水之用，且上述2樓D區之位置，即為系爭2樓房屋
    所在位置等節，足認原告主張系爭2樓房屋陽台管路與系爭
    社區1樓公共設施健身房冷氣排水管皆為系爭社區雨水排水
    之共管一事，應無違誤，洵堪採信。
　⒌被告雖辯稱系爭2樓房屋陽台管路與系爭社區1樓公共設施健
    身房冷氣排水管並未與系爭社區雨水排水共管等語，惟系爭
    2樓房屋陽台管路與系爭社區1樓公共設施健身房冷氣排水管
    為共管一事，已經本院認定如前。此外，經遍觀全卷，亦未
    見被告就其此部分主張之事實，提出任何證據以實其說，則
    被告空言否認上開共管之事實，難認有據，不足憑採。
　㈡原告主張被告維護系爭社區共管上有疏失，導致共管排水功
    能異常，致原告所有之系爭2樓房屋陽台之雨水排水孔於110
    年8月4日有溢流水至系爭2樓房屋室內，使系爭2樓房屋室內
    之木地板因泡水而受損，是否可採？
　⒈次按因故意或過失，不法侵害他人之權利者，負損害賠償責
    任；土地上之建築物或其他工作物所致他人權利之損害，由
    工作物之所有人負賠償責任。但其對於設置或保管並無欠缺
    ，或損害非因設置或保管有欠缺，或於防止損害之發生，已
    盡相當之注意者，不在此限，民法第184條第1項前段、第19
    1條第1項分別定有明文。而上開侵權行為之規定，係以行為
    人就侵害行為之主觀上具有故意或過失為成立要件，倘行為
    人並無可歸責之事由存在，被害人自不得對之請求損害賠償
    。
　⒉又按共用部分、約定共用部分之修繕、管理、維護，由管理
    負責人或管理委員會為之，其費用由公共基金支付或由區分
    所有權人按其共有之應有部分比例分擔之，公寓大廈管理條
    例第10條第2項本文定有明文。另依系爭社區管理規約暨組
    織章程第28條亦規定：「公共基金、管理費及停車場管理清
    潔費之管理與運用…二、管理費用於如下各項經費：㈡排水設
    備管理費」等語，此有原告提出上開組織章程附卷可參（見
    本院卷第123至138頁）。而原告主張系爭2樓房屋陽台之雨
    水排水孔於110年8月4日有溢流水至系爭2樓房屋室內，且上
    開溢流水之情形，造成系爭2樓房屋室內地板受損，係因系
    爭2樓房屋陽台與系爭社區1樓公共設施健身房之共管排水異
    常所致等節，經查：
　⑴依原告所提出大樓警衛值勤交接簿所示，於日期110年8月4日
    ，時間12：30，其工作內容/記事欄位內記載：「外面下一
    場大雨，健身房大淹水，殷's已清除不只20桶水。莊主委亦
    加入除水工作，並詢問廠商後續工作！」等語（見本院卷第
    25頁），可知於110年8月4日當日，其值班警衛有發現系爭
    社區1樓健身房有淹水之情形，並參與除水工作。另參酌系
    爭社區1樓公共設施健身房漏水照片、錄影檔案光碟所示之
    淹水、積水情狀（見本院卷第21、23、27頁），核與上開交
    接簿之記載相符，且關於110年8月4日中午12時30分許，系
    爭社區1樓之健身房因外面下大雨而大淹水之事實，亦為兩
    造所不爭執【見不爭執事項㈡】，堪信屬實。
　⑵又依原告提出系爭2樓房屋淹水照片所示（見本院卷第195、1
    97頁），系爭2樓房屋之排水孔曾呈現水流噴湧之現象，且
    室內地上有明顯可見之積水，可知原告主張系爭2樓房屋曾
    發生溢流水之現象，堪信為真。另參酌原告所提出系爭2樓
    房屋室內地板照片所示（見本院卷第29至43、179至193頁）
    ，其中以肉眼可見系爭2樓房屋室內之木地板有多處顏色與
    周圍顯不一致之斑紋，並有多處木板翹起等情形，可知系爭
    2樓房屋室內之木地板已有部分範圍呈現變質之情形。佐以
    系爭2樓房屋陽台管路與系爭社區1樓公共設施健身房冷氣排
    水管皆為系爭社區雨水排水之共管等節，已如前述，足認原
    告主張系爭社區1樓之健身房淹水當日，因水沿上述共管向
    上蔓延至系爭2樓房屋陽台之排水孔有水溢出之情形，且上
    開情形導致系爭2樓房屋室內木地板受損等節，應非虛妄，
    堪以信採。
　⑶而被告雖抗辯系爭2樓房屋陽台排水孔水溢出及室內淹水之原
    因多端，並非因系爭社區1樓之健身房淹水當日自排水共管
    向上蔓延所致等語。惟參酌原告另提出上開110年8月4日會
    議記錄記載：「議題一：公共管路排水問題（檢查、疏通、
    B1雨排通管）及B1汙水管是否需安排定期清理討論…。說明
    ：目前發生健身房及D2（即系爭2樓房屋）住家陽台溢水，
    木地板受損等問題…管委會需要維護社區整體管路，而非施
    作單管，避免類似情況發生於其他棟別。D2已反應問題，不
    同領域的專家告訴主委一定要做處理，若未處理，再次發生
    ，管委會恐怕有責任…。決議：同意由浩源有限公司進行社
    區15個維修孔的雨水排水吊管維護清洗工程…㈠雨水排水吊管
    維護清洗工程：⒈施工內容包含：清洗前、後內視鏡檢測（
    清洗D2共管＋D2家中陽台排水孔至共管部分）。⒉清洗雨水排
    水吊管施工時…D2需有人在家讓廠商清洗陽台排水孔…。㈡汙
    水管：清洗工程：…⒊管委會將於區權會提議：每3年清洗一
    次雨排管及汙水管兩項工程，請區權人思考後投下神聖的一
    票…。議題三：D2反映家中受災議題…管委會：如第一個議題
    ，已選出能配合要求的廠商，做後續處理」等語（見本院卷
    第48至50頁），依該會議記錄之意旨，亦說明系爭2樓房屋
    陽台排水孔之管線，與系爭社區1樓公共設施健身房冷氣排
    水管線，屬公共排水管路，且上開管線因排水功能異常，導
    致系爭2樓房屋陽台及系爭社區1樓公共設施健身房淹水，並
    據以草擬清理及疏通方案等節，足見系爭社區共管因排水功
    能異常，導致系爭2樓房屋陽台及系爭社區1樓公共設施健身
    房淹水一事，亦為被告當時所肯認。然被告於當時既未對系
    爭2樓房屋予以爭執，迄至原告提起本件訴訟時，始抗辯系
    爭2樓房屋淹水之原因，與系爭社區共管無關，已與被告當
    時其所肯認之內容，有所出入。此外，被告亦未能提出其他
    證據，足以證明系爭2樓房屋淹水尚有其他原因存在，足見
    被告抗辯系爭2樓房屋淹水之原因，與系爭社區共管無關一
    事，應為臨訟抗辯之詞，洵非可採。
　⒊又原告主張系爭社區共管排水功能異常，導致前揭水溢流之
    情形產生，係因被告維護系爭社區共管上有疏失所致等語。
    惟查：
　⑴本院審酌系爭2樓房屋陽台排水孔有溢流水至系爭2樓房屋室
    內，造成系爭2樓房屋室內木地板受損，係因系爭社區共管
    排水功能異常所致等節，固非無稽，已如前述。
　⑵而依被告所提出浩源有限公司估價單所示，其中記載時間「2
    021/08/16」；施工內容說明：「經本公司施工人員勘查現
    場：⒈挖花圃管路變形，換管路28,000元」等語（見本院卷
    第101頁），可知系爭社區共管經上開施工人員勘查之結果
    ，該共管有變形之情形。另參酌被告所提之現場施工照片所
    示，其中可見照片中水管明顯呈現扁平狀（見本院卷第93至
    99頁），經核與上開勘查結果所述相符。
　⑶再參酌前開原告所提錄影檔案光碟中，經勘驗檔名「影片三_
    共管內視鏡影片.mp4」檔案之內容，影片中僅水管內底部呈
    現扁型狹窄之形狀，其餘水管內部均無明顯異物阻塞之情形
    ，足見系爭社區共管排水功能異常之原因，應係上開水管變
    形呈現扁平狀，導致管內水流無法正常排出，造成排水功能
    異常。
　⑷然參酌上開現場施工照片，其現場施作工人係將上方土堆挖
    開後，始發現下方埋設之水管有變形之情形，且觀施工人員
    開挖後於下方修繕時，其周遭土堆均顯高於施工人員肩膀高
    度等情，顯見上開水管變形之位置，係深埋於地底，足見該
    變形之位置，並非通常肉眼可查見。又佐以前開會議記錄所
    示，其會議日期係於110年8月4日系爭2樓房屋淹水當日，可
    見被告於知悉系爭2樓房屋淹水一事後即立即開會處理，依
    上開浩源有限公司估價單及施工照片之內容，亦見被告於查
    知上開水管變形之情形後，立即將變形部分予以更換，堪認
    被告並無任何拖延之情事，已難認被告就本件系爭社區公共
    管線之修繕維護有何怠惰之故意或過失責任存在。
　⒋而原告另主張依系爭社區LINE群組對話紀錄，曾有住戶提出
    修繕之建議，惟被告並未依照該建議辦理，可見被告有怠於
    修繕維護之事實等語，並提出上開系爭社區LINE群組對話紀
    錄為證（見本院卷第143至155頁）。細譯該對話紀錄，其中
    雖曾有姓名「沈建男」之住戶陳稱：「應該是綠色這段埋管
    有塞住」；「我有問過警衛大哥，說幾年前健身房淹水有找
    人來用CO2從健身房的冷氣排水通管。我認為沒用，因為除
    非把幹管的所有出氣點都塞住。不然氣打下去就往幹管上下
    跑，而不是只往下衝塞住的點」：「我的建議是從D棟2樓住
    戶的陽台排水口，請人來用機械式的通管方式（如用CO2的
    方式，健身房冷氣排水應該塞住比較好），應該比較能確保
    通到剛說的那段管路」等語，可知該名住戶曾建議以上述方
    式對系爭社區排水共管進行修繕，惟上開內容至多僅為住戶
    之建議，其實際情形，仍應以聘請修繕人員評估至現場之結
    果為準，更遑論該住戶建議之修繕方式，係以共管阻塞為前
    提，亦與本件系爭2樓房屋淹水之原因係因原有埋設於地下
    之水管變形所致而無涉，故依上開對話內容，仍無從說明被
    告有何怠於修繕維護之事實，是原告此部分主張，難認可採
    。
　⒌又原告主張系爭社區共管於本次淹水前，其過去即有數次堵
    塞之紀錄，惟被告均未有效修繕等語，並提出系爭社區105
    年11月至106年10月收支報表、系爭社區109年度第一次區分
    所有權人大會會議記錄等件為證（見本院卷第171至177頁）
    。而依上開收支報表記載：「健身房冷氣排水管阻塞清通費
    用5,980元」，及上開區分所有權人大會會議記錄亦記載109
    年度維修工程事項：「109年6月…健身房冷氣機排水通管：1
    ,500元」等語，固可知被告過去亦曾有數次維修系爭社區排
    水共管之事實。惟上開事實，反能說明被告於每次系爭社區
    共管排水阻塞時，均有積極維護、處理之事實，更顯被告對
    於系爭社區公共管線之修繕維護，並無任何故意或過失之責
    任。且前開所述水管變形之問題，亦非平時以肉眼或經由簡
    易之檢視即能察覺，已如前述，是縱上述維修之結果，均未
    發現前開水管變形之問題，此部分亦屬被告所請維修人員並
    未於檢修時發現該項問題之責任，仍不得歸責於被告。
　⒍綜上，本件雖系爭社區1樓之健身房淹水當日，有因水沿上述
    共管向上蔓延至系爭2樓房屋陽台之排水孔有水溢出之情形
    ，且上開情形導致系爭2樓房屋室內木地板受損等事實。惟
    經審酌被告就系爭社區排水共管，既無任何怠於修繕維護之
    情形，縱系爭2樓房屋因上述淹水情形，導致系爭2樓房屋室
    內木地板受損，然此情仍不得歸責於被告，堪予認定。
　㈢原告依公寓大廈管理條例第10條第2項、第36條第2款，民法
    第184條第1項前段、第191條第1項本文之規定，請求被告賠
    償損害是否有理？數額為何？
　　查本件被告對於維護系爭社區排水共管之管理處置方式，既
    無欠缺不當，顯難認其有何故意或過失之可歸責事由，此經
    本院認定如前，是原告依民法第184條第1項前段、第191條
    第1項本文之規定，請求被告負損害賠償責任，為無理由，
    不應准許。又原告上開請求既屬無據，故本件無庸再予審酌
    原告請求賠償之各項金額是否可採，附此敘明。
六、綜上所述，原告依侵權行為法律關係，請求被告給付171,91
    1元，及自起訴狀繕本送達翌日起至清償日止，按年息百分
    之5計算之利息，為無理由，應予駁回。原告之訴既經駁回
    ，其假執行之聲請即失所附麗，應併予駁回之。
七、本件事證已臻明確，兩造其餘攻擊防禦方法及所提證據，經
    本院斟酌後，認為均不足以影響本判決之結果，自無一一詳
    予論述之必要，併此敘明。
八、訴訟費用負擔之依據：民事訴訟法第78條。
中　　華　　民　　國　　111 　年　　5 　　月　　13　　日
                  竹北簡易庭　法　  官　蔡欣怡
以上正本係照原本作成。　　　　　　　　　
如對本判決上訴，須於判決送達後 20 日內向本院提出上訴狀。
如委任律師提起上訴者，應一併繳納上訴審裁判費。
中　　華　　民　　國　　111 　年　　5 　　月　　16　　日
                              書 記 官  吳雅真